【裁判字號】    95,交抗,919
【裁判日期】    951123
【裁判案由】    違反道路交通管理處罰條例
【裁判全文】
臺灣高等法院交通事件裁定             95年度交抗字第919號
    抗  告  人
    即受處分人  甲○○
                        號3樓.
上列抗告人即受處分人因違反道路交通管理處罰條例案件，不服
臺灣臺北地方法院，中華民國95年10月26日所為裁定（95年度交
聲字第930號），提起抗告，本院裁定如下：
    主  文
抗告駁回。
    理  由
一、經查本件處分機關即臺北市交通事件裁決所民國95年9月26
    日處分意旨（原處分案號：北市裁二字第裁22-1AB132886、
    22-1AB131776號）略以：本件受處分人甲○○，於95年5月
    29日上午9時30分許、同年5月30日上午9時37分許，將其所
    有之車牌號碼ＣＨＧ—九三五號重型機車，違規停放於臺北
    市○○路七之三號設有禁止停車標誌之處所，為臺北市停車
    管理處交通助理員施純森以拍照採證逕行舉發方式，並以異
    議人所有之該部重型機車有違反道路交通管理處罰條例第五
    十六條第一項第四款規定之行為掣單舉發。受處分人於舉發
    通知單上所載應到案日期即95年6月29日、95年7月1日前之
    95年6月8日向該所提出申訴，經原舉發單位調查結果，仍認
    受處分人有上開違規之行為，該所遂依違反道路交通管理處
    罰條例第五十六條第一項第四款及違反道路交通管理事件統
    一裁罰基準表之規定，各裁處異議人罰鍰新台幣（下同）六
    百元，合計一千二百元等語。
二、受處分人不服原處分機關之處分，聲明異議意旨略以：受處
    分人確有於95年5月29日上午9時30分許、同年5月30日上午
    9時37分許，將車牌號碼ＣＨＧ—九三五號重型機車，停放
    於臺北市○○路七之三號前無誤；惟該處地上並無紅線，僅
    於廣場入口處設有「禁停營業車」及「廣場禁止停車」之指
    示牌；然本機車並非營業車，且本機車係停放於私人所有之
    空地走廊前，非屬廣場內；況依異議人於九十五年九月二十
    日所攝照片四張觀之，該廣場邊緣每日停車至少五十部以上
    ，在此處停車已行之有年，皆未見政府拖吊，不知該處不得
    停車云云。
三、原法院經衡酌判斷後，認定受處分人確有違規停放機車於設
    有禁止停車標誌、標線之處所，因而原處分機關依道路交通
    管理處罰條例第五十六條第一項第四款規定，及違反道路交
    通管理事件統一裁罰基準表，就違規行為各裁處受處分人罰
    鍰六百元，均核無不當，異議人提起之異議，為無理由，應
    予駁回等語。
四、受處分人復不服原法院裁定，於法定期間內提起抗告，抗告
    意旨指稱：其停放機關之地點無人管理，且雜草叢生，且該
    處僅僅有禁止停放營業車輛，並非禁止停放私人車輛，受處
    分人並不知道該處禁止停放機車；且該地並無劃設紅線，且
    無劃設停車格，亦無供行人休息座椅，若該地禁止停車，不
    知要作何用途？又「廣場禁止停車」應不能擴張為也禁止廣
    場外停車再查受處分人之機車被拍照前應該已經被移送位置
    ，否則何以該地點原本為十分擁擠之地方，但照片卻顯示只
    有受處分人之一部機車停放在該地？又查當初負責舉發之警
    員僅將舉發單夾在並非明顯之受處分人所有機車之前輪上方
    ，而非放置在明顯之位置，如此舉發手法實非惡毒云云。末
    查道路交通安全規則第一百十二條第一項第四款所稱：在設
    有禁止停車標誌、標線之處所不得停車云云，應係指禁止停
    放汽車而言，並不包括停放機車，否則罰款之金額豈不是與
    停車費不成比例等語。
五、按在設有禁止停車標誌、標線之處所不得停車，道路交通安
    全規則第一百十二條第一項第四款定有明文。次按道路交通
    管理處罰條例第五十六條第一項第四款規定，汽車駕駛人在
    設有禁止停車標誌、標線之處所停車者，處新台幣（下同）
    六百元以上一千二百元以下之罰鍰。又依道路交通安全規則
    第二條第一款規定，汽車係指在道路上不依軌道或電力架線
    而以原動機行駛之車輛（包括機器腳踏車），故機車駕駛人
    在設有禁止停車標誌、標線之處所停車者，亦應依上開規定
    處罰。因此抗告意旨所稱：上開道路交通安全規則第一百十
    二條第一項第四款之規定，僅指禁止停放汽車，並不包括停
    放機車云云，應非足採。再者，在設有禁止停車標誌、標
    線之處所不得停車，即應依據上開條文處罰；所稱「禁止停
    車」之限制及行政指示，包括「標誌」及「標線」在內。經
    查前開地點經設有「禁停營業車」及「廣場禁止停車」之指
    示牌，即合與上開「禁止停車標誌」之規定。又查受處分人
    坦承確有於上揭時地將其所有、車牌號碼ＣＨＧ—九三五號
    重型機車停放於禁止停車標誌之處所，並有採證照片二張附
    卷足憑（原法院卷第六至七頁）。因該停車處所路段除設有
    「禁停營業車」標誌牌外，尚設有「廣場禁止停車（機慢車
    停放區除外）」標誌牌，並以箭頭指示禁停範圍，另依卷附
    受處分人所陳報之照片觀之，該標誌牌之箭頭方向係指向廣
    場內及廣場外之空地，且該處並無繪設機慢車停車格，可見
    異議人停放機車之處所亦屬標誌牌所示禁止停車之範圍，不
    因受處分人所有機車是否為營業車而有異。至於該地是否應
    變更為容許停放機車之地點，當屬於該地之交通主管行政裁
    量之問題；於變更禁止前，應不容許民眾各自得以任何藉口
    停放機車甚明。又關於違規停車之罰鍰數額，道路交通安全
    規則第五十六條第一項第四款及違反道路交通管理事件統一
    裁罰基準表均規定得裁處異議人罰鍰六百元以上一千二百元
    以下，則本案之處分機關裁罰受處分人先後二次違規停車各
    六百元，合計一千二百元，於法並無不當。至於當初負責舉
    發之警員或交通助理員未將舉發單放置在明顯之位置，而夾
    在機車前輪上方，乃屬於舉發手法未臻便民禮民之問題，縱
    有改進之空間，亦無解於受處分人違規行為之成立。末查交
    通員警掣單舉發違反道路交通管理處罰條例所列之違規事實
    ，本質上為行政處分，係公務員基於職務上權力，依法就特
    定之具體事件所為具公法上效果之單方行政行為，基於公務
    員為公法上行為具有公信力之原則，該行政行為當可被推定
    為真正，其據以依法處分之事實認定亦為正確無誤，此公信
    原則，乃立法者賦予行政機關制定違反道路交通事件統一裁
    罰標準及處理細則，使執勤警員得當機處分，以維護交通秩
    序、安全之行政目的，殊不得由異議人任意質疑行政處分之
    公信力。本件受處分人抗告意旨指稱：其所有之前開機車於
    遭拍照舉發前有經人移動云云；然查其對此項所辯均無法提
    出足資證明之依據，且亦查無任何證據足資證明執勤員警有
    捏造事實違法取締之情事，則執勤員警本其維護交通秩序、
    安全職責所為之舉發，自應受到合法、正確之推定，受處分
    人空言否認有違規行為，自無可採。
六、綜上，原處分機關所為上開處分內容，並無何違法或不當。
    原法院裁定駁回受處分人所提出之異議，自屬正確。抗告意
    旨徒憑己意，指摘原裁定不當，自無理由，應予駁回。
七、據上論斷，應依道路交通管理處罰條例第89條，道路交通案
    件處理辦法第26條，刑事訴訟法第412 條，裁定如主文。
中    華    民    國    95    年    11    月    23    日
                  交通法庭審判長法  官  官有明
                                法  官  陳世宗
                                法  官  周盈文
以上正本證明與原本無異。
不得再抗告。
                                書記官  余姿慧
中    華    民    國    95    年    11    月    23    日


司法院資訊處製作；財團法人民間司法改革基金會備份。
